【裁判字號】    89,上易,1250
【裁判日期】    890601
【裁判案由】    詐欺
【裁判全文】
臺灣高等法院高雄分院刑事判決          八十九年度上易字第一二五號
    上  訴  人  台灣高雄地方法院檢察署檢察官
    上  訴  人
    即  被  告  丙○○
    被      告  乙○○
右上訴人等因被告等詐欺案件，不服臺灣高雄地方法院八十九年度易字第一０八０號
中華民國八十九年六月一日第一審判決（起訴案號：臺灣高雄地方法院檢察署八十八
年度偵字第一八五五六號、偵續字第一三七號），提起上訴，本院判決如左：
      主      文
原判決撤銷。
丙○○共同意圖為自己不法之所有，以詐術使人將本人之物交付，處有期徒刑拾月；
又意圖為自己不法之所有，以詐術使人將本人之物交付，處有期徒刑拾月，應執行有
期徒刑壹年肆月。
乙○○共同意圖為自己不法之所有，以詐術使人將本人之物交付，處有期徒刑拾月。
緩刑貳年。
      事      實
一、丙○○、乙○○共同意圖為自己不法之所有，於民國（下同）八十四年四月廿七
    日，將其興建坐落台南縣佳化段第一三０七、一三０八、一一三八、一一三九地
    號土地上訂名「狀元第」編號Ｂ棟三號五樓透天房屋一幢，以總價新台幣（下同
    ）五百萬元（約定繳納自備款一百七十二萬元，餘三百二十八萬元以該房屋及土
    地向銀行貸款給付）之價格預售與丁○○○，嗣丁○○○依約如期繳納自備款共
    一百二十六萬元予丙○○，詎丙○○、乙○○並未依如期將上開房屋、土地移轉
    登記與丁○○○，而竟於八十六年四月廿三日，將上開房、地委由大通建築經理
    股份有限公司（下稱大通公司）續建處分，且大通公司於續建完成，丙○○、乙○○亦未將上開房地移轉登記與丁○○○，丁○○○始知受騙。
二、又丙○○於八十七年九月初在高雄縣鳳山市○○街一五一號，經訴外人潘清元居
    間介紹，得知甲○○欲以其所有坐落屏東縣新園鄉○○段第二九七之十二至十六
    地號土地及其上房屋即門牌號碼高雄縣新園鄉○○街五四之廿、五四之廿一、五
    四之廿二、五四之廿三、五四之廿四號房屋向銀行辦理抵押貸款，乃丙○○竟另
    行起意，意圖為自己不法之所有，向甲○○佯稱，給付四十萬五千元予伊，作為
    手續費及交際費等開支，即可代為向銀行辦理較高額貸款，甲○○不疑有詐，因
    而陷於錯誤，遂分別於八十七年九月九日、同年九月十六日、同年十二月十六日
    ，同在鳳山市○○街一五一號，分別給付十九萬元、七萬五千元、十五萬元及於
    同年十月十五日，在高雄市澄清湖大門口給付八萬元予丙○○，嗣丙○○並未依
    約辦理上開貸款，甲○○始知受騙。
三、案經丁○○○、甲○○訴請臺灣高雄地方法院檢察署檢察官偵查起訴。
      理      由
一、訊據被告等均坦承有上開房地買賣之情事，惟均矢口否認有前開共同詐欺犯行，
    均辯稱：因週轉有問題，所以委由大通公司續建，完工後房地價值已不足以支付
    大通公司工程款，因而交由大通公司處理等語。惟查右開(一)之事實，業據告訴人
    丁○○○於偵查中、原審及本院指訴綦詳，並有房屋及土地預定買賣合約書，委
    任續建契約書等影本各一件在卷可稽。又查本件房屋及土地買賣係由被告乙○○
    與告訴人簽訂買賣契約，並由其向告訴人收取房價自備一百廿六萬元，而由被告
    丙○○向告訴人收取契稅四萬元，以上各情，有上開買賣契約書及被告丙○○所
    簽字之收受契稅收據影本在卷可稽，且為被告等所不否認。嗣被告等將上開狀元
    第房屋委由大通公司續建，並將告訴人所購取之系爭房屋所有權移轉登記予大友
    徠公司，使告訴人之權益受損，有委任契約、土地及建築改良物登記簿謄本等影
    本在卷可稽。足見被告等係以出賣系爭房屋為詞，向告訴人騙取上開款項，後又
    藉口週轉問題，將系爭房地權益處分予大通公司，其等有詐欺之犯意連絡，自為
    明確。被告等所辯上情，無非卸責之詞，均無足採，被告等此部分之犯行，均堪
    認定。
二、訊據被告丙○○固坦承有於右揭時地透過潘清元居間介紹而受甲○○委託辦理貸
    款，且有向甲○○收取款項，而簽立收據交甲○○收執，嗣並未貸得任何款項等
    事實，惟矢口否認有詐欺犯行，辯稱：因甲○○說他一間房地才貸到七、八十萬
    元，經伊核算結果，認為甲○○所有上開房地確可貸得較高貸款，但上開房地較
    為老舊，有待修繕，所以須要一些修理費、交際費，曾透過潘清元給付伊五萬元
    、十萬元各一次之修理費，也有向甲○○拿過收據上所寫的款項，嗣後有拿三十
    五萬元交予潘清元，請其代還給甲○○，但潘清元將該筆款項挪借，並簽發一紙
    支票交伊憑為擔保，然該票卻未兌現云云。經查：右揭(二)之事實，業據告訴人甲○○於偵查中、原審及本院審理中指訴綦詳，核與證人潘清元於原審審理中到庭
    證述情節相符（見原審八十九年四月十一日審判筆錄），且有告訴人甲○○所提
    出之收據三紙附卷可稽，而被告丙○○於偵查中亦供承：「我確實在八十七年九
    月九日向甲○○拿十九萬元，八十七年九月十六日拿七萬五千元，八十七年十月
    十五日拿八萬元，八十七年十二月十六日拿十五萬元，其中一筆八萬元是在澄清
    湖門口交錢三筆在文雅街一五一號黃土地代書事務所交付的」等語在卷（見偵查
    卷第二十九頁反面），故其辯稱僅向甲○○收取如收據上之金錢，且另有十五萬
    元，是透過潘清元轉交云云，要無可採，被告丙○○確有向甲○○收取如右揭事
    實欄所述之共四十九萬五千元款項一節，洵堪認定。又被告丙○○固於原審審理
    時辯稱伊向甲○○收取之各該款項，係用以修繕甲○○上開房屋、交際費云云，
    惟該等款項已由被告自行花用之情，已據被告丙○○於偵查中供承：「（問：錢
    何去？）我自己用去」、「（問：該筆錢是否用在交際上？）是我自己用的」、
    「（問：尚未辦理貸款，為何履次向甲○○拿錢？）有的是我自己要用的」等語
    甚明（見偵查卷第二十九頁反面至第三十頁），苟被告丙○○係將該等款項用於
    甲○○上開房屋之交際費、修繕費，自無於偵查中為上開不利於己之供述之理，
    況該等款項係被告分次向告訴人甲○○收取一節，已如前述，被告竟又於偵查中
    供承：「（問：有否拿告訴人不動產去辦理貸款？）我有叫銀行的人去看，我朋
    友『小陳』已死亡，說有叫土銀不知何分行去看，另外叫農銀東港分行人員去看
    」、「（問：有無送該不動產資料去銀行？）不知道，是『小陳』去辦的」、「
    （問：為何不由你辦理？）我本身沒有參與這些辦理土地抵押的事」、「（問：
    本身沒辦理土地抵押貸款事為何向甲○○稱可高額貸款事並收取四十九萬餘元？
    ）『小陳』說應該可以貸款，我自己想也應該可以貸款」、「（問：是否有送該
    筆要貸款資料至銀行？）沒有，我不知道」等語（見偵查卷第二十九頁反面及第
    三十頁），果如被告所言，該筆貸款是由綽號『小陳』之人辦理，其連有無將貸
    款資料送至銀行均不知情，則辦理該項貸款所需費用，自無可能由其向告訴人收
    取，再參以被告丙○○自承其並未辦妥上開甲○○所託付之貸款案等情，足徵被
    告丙○○於右揭時地向甲○○取得共四十九萬五千元，係有為自己不法所有之意
    圖。至被告丙○○辯稱其曾交予證人潘清元三十五萬元欲返還予告訴人，而遭證
    人潘清元挪借，始未能償還云云，惟查被告有詐欺犯行已如前述，縱其事後有將
    所詐得之財物交還被害人，亦無解於詐欺罪之成立，況依被告所承，該三十五萬
    元係證人潘清元向其商借，而非告訴人甲○○同意撥借，自與本案無涉，附此敘
    明。本件事證明確，被告此部分犯行，洵堪認定。
三、核被告二人向丁○○○詐取財物，及被告丙○○向甲○○詐取財物之行為，均係
    犯刑法第三百三十九條第一項之詐欺罪。又被告等間，就前開向丁○○○詐欺之
    犯行，有犯意聯絡及行為分擔，均為共同正犯。又被告丙○○第一次詐欺犯行與
    第二次詐欺犯行，相隔三年以上，其第二次犯行，應係另行起意，其前後犯行並
    無連續犯之關係，應予分論併罰。
四、原審未予詳查，就前開(一)事實部分所為被告等無罪之諭知，且未就被告丙○○先
    後所犯之詐欺二罪，予以分論併罰，均有未當。被告丙○○上訴意旨，否認有向
    甲○○施詐之犯罪，固無足取，然原判決既有上述可議，自應由本院將原判決撤
    銷改判。審酌被告等犯後否認犯行，迄今仍未與告訴人等成立民事和解及賠償損
    害，態度不佳，且告訴人等所受損害非輕等一切情狀，分別量處如主文所示之刑
    ，被告丙○○部分並定其應執行刑如主文所示。
五、查被告乙○○前未曾受有期徒刑以上刑之宣告，有本院被告全國前案紀錄表在卷
    可稽，茲因一時失慮，協同其夫而觸犯刑章，而其夫即被告丙○○經判刑後，必
    將入獄，為免其等夫妻同時入獄，家中子女將乏人照顧。且經此偵審程序及科刑
    教訓，當知所警惕，應無再犯之虞，本院因認被告乙○○所受刑之宣告，以暫不
    執行為適當，併宣告緩刑二年，以啟自新。
據上論斷，應依刑事訴訟法第三百六十九條第一項前段、第三百六十四條、第二百九
十九條第一項前段、刑法第二十八條、第三百三十九條第一項、第五十一條第五款、
第七十四條第一款，罰金罰鍰提高標準條例第一條前段，判決如主文。
本案經檢察官羅正平到庭執行職務。
中    華    民    國     八十九     年       十       月      十二      日
                              臺灣高等法院高雄分院刑事第三庭
                                  審判長法官  莊秋桃
                                        法官  陳中和
                                        法官  謝宏宗
右正本證明與原本無異。
不得上訴。
                                      書記官  陳靖華
中    華    民    國     八十九     年       十       月      十三      日
附錄：本判決論罪科刑法條：
刑法第三百三十九條第一項：
意圖為自己或第三人不法之所有，以詐術使人將本人或第三人之物交付者，處五年以
下有期徒刑、拘役或科或併科一千元以下罰金。
                                                                        Ｋ


司法院資訊處製作；財團法人民間司法改革基金會備份。
